【裁判字號】    95,裁,2843
【裁判日期】    951221
【裁判案由】    地價稅
【裁判全文】
最  高  行  政  法  院  裁  定
                                     95年度裁字第02843號
上  訴  人   甲○○
被 上訴 人   新竹市稅捐稽徵處
代  表  人   乙○○
上列當事人間因地價稅事件，上訴人對於中華民國94年9月29日
臺北高等行政法院94年度簡字第215號判決，提起上訴。本院裁
定如下：
    主  文
上訴駁回。
上訴審訴訟費用由上訴人負擔。
    理  由
一、按對於適用簡易程序之裁判提起上訴或抗告，須經最高行政
    法院許可，且該許可以訴訟事件所涉及之法律見解具有原則
    性者為限，行政訴訟法第235條定有明文。又所謂訴訟事件
    涉及之法律見解具有原則性，係指該事件所涉及之法律問題
    意義重大，而有加以闡釋之必要情形而言，如對於行政命令
    是否牴觸法律所為之判斷，或就同類事件所表示之法律見解
    與其他高等行政法院或本院所表示之見解互相牴觸，有由本
    院統一法律上意見或確認其意見之必要情形屬之。
二、本件上訴人於民國（下同）78年8月24日購得坐落新竹市○
    ○段○○段37之3地號土地（下稱系爭土地）及地上房屋（地
    址為新竹市○○街6巷15號），其父曾金福並於79年12月24
    日將全戶戶籍遷入該址，被上訴人乃依上訴人申請，於79年
    12月27日核准系爭土地自79年起按自用住宅用地稅率核課地
    價稅在案。嗣因被上訴人後依戶政機關戶籍資料查得系爭土
    地自80年10月2日起，上訴人本人、配偶、直系親屬均未設
    籍於該地，乃以93年8月10日新市稅地字第0930021887號函
    ，通知上訴人依法核定系爭土地應按一般用地稅率補徵88年
    至92年地價稅共計新台幣（下同）4萬8,508元。上訴人不服
    ，循序提起行政訴訟，經原審以：上訴人對於其於78年8月
    24日購得系爭土地及地上房屋，僅其父曾金福於79年12月24
    日將全戶戶籍遷入該址，嗣又於80年10月2日遷出該址，上
    訴人本人、配偶、直系親屬則設籍於他處等事實並不爭執，
    且有戶籍謄本附於原處分卷可稽。則自80年10月3日起系爭
    土地已不符土地稅法第9條自用住宅用地之要件，原應自翌
    年起改按一般用地之稅率核計地價稅，乃上訴人於本件減免
    地價稅之原因事實消滅時，未向被上訴人申報，被上訴人迄
    93年間始由電腦資料中發現，則被上訴人於93年8月10日以
    新市稅地字第0930021887號函通知上訴人依法核定系爭土地
    應按一般用地稅率，並補徵88年至92年地價稅共計4萬8,508
    元，核與土地稅法第9條、第41條第1項前段、第2款及第54
    條第1項第1款等規定無違。又上訴人於系爭土地適用自用住
    宅稅率之原因事實消滅時，未向被上訴人申報，該等事實之
    消滅即屬原核課稅捐資料所無之新資料，且依該資料將產生
    系爭土地適用一般用地稅率與自用住宅稅率之差額，自屬被
    上訴人另發現應徵之稅捐，是上訴人另主張原核課處分已確
    定，被上訴人自不能再行變更云云，核與稅捐稽徵法第21條
    第1項第2款及第2項之規定及本院58年判字第31號判例意旨
    均有未合。另課稅處分乃屬負擔處分，亦無信賴保護原則之
    適用。從而，原處分並無違誤，訴願決定予以維持亦無不合
    ，而為駁回上訴人在原審之訴之判決。
三、本件上訴意旨略以：（一）系爭土地88年至92年地價稅，被
    上訴人係依「自用住宅」稅率核定，且上訴人對其核課並無
    不服，並於期限內繳納，該處分應已確定，是被上訴人自不
    得再行變更為對上訴人更不利之處分。然原判決對此法律所
    涉之原則性，竟未遵守，而其援引稅捐稽徵法公布施行前本
    院58年判字第31號判例（上訴意旨誤載為判決），認得對已
    確定之核課處分，再行變更，更依法無據。（二）上訴人符
    合信賴保護原則之要件，又行政程序法係自90年1月1日施行
    ，是原判決適用法規不當。
四、本院判斷如下：
（一）按「二、．．．及應由稅捐稽徵機關依稅籍底冊或查得資
      料核定課徵之稅捐，其核課期間為5年。在前項核課期間
      內，經另發現應徵之稅捐者，仍應依法補徵或並予處罰，
      在核課期間內未經發現者，以後不得再補稅處罰。」稅捐
      稽徵法第21條第1項第2款及第2項定有明文。另「納稅義
      務人依所得稅法規定辦理結算申報而經該管稅捐稽徵機關
      調查核定之案件，如經過法定期間而納稅義務人未申請復
      查或行政爭訟，其查定處分固具有形式上之確定力，惟稽
      徵機關如發現原處分確有短徵，為維持課稅公平之原則，
      基於公益上之理由，要非不可自行變更原查定處分，而補
      徵其應繳之稅額。」復經本院著有58年判字第31號判例可
      循。查本院上述判例雖係針對稅捐稽徵法公布施行前之52
      年1月29日公布之所得稅法第115條：「納稅義務人已依本
      法規定辦理結算申報並經確定之案件。自確定之日起。五
      年內如經稽徵機關調查另行發現依本法規定應課稅之所得
      額。仍應核定補徵。．．．。」之規定而為，然因嗣後公
      布施行之稅捐稽徵法第21條有類似上述所得稅法第115條
      之規定，並本院上述判例亦未經決議不再援用，故原審判
      決自得予以援引作為論據。至上訴意旨就此部分之指摘，
      核屬其一己之歧異見解，難謂所涉及之法律問題意義重大
      ，有由本院加以闡釋必要之情形。
（二）又按「本法所稱自用住宅用地，指土地所有權人或其配偶
      、直系親屬於該地辦竣戶籍登記，且無出租或供營業用之
      住宅用地。」「適用特別稅率之原因、事實消滅時，應即
      向主管稽徵機關申報。」分別為土地稅法第9條及第41條
      第2項所明定。另信賴保護原則之適用，須具備（1）須有
      信賴基礎。（2）須有信賴表現。（3）須信賴值得保護。
      等3要件，故於個案是否有信賴保護原則之適用，自屬事
      實認定問題。況，系爭土地原因符合自用住宅用地要件，
      而得按特別稅率課徵地價稅之原因事實，若已消滅，依上
      述土地稅法第41條第2項規定，上訴人即負有向主管稽徵
      機關申報之義務；而本件即是因上訴人未依規定申報，經
      被上訴人嗣後查得，被上訴人始依稅捐稽徵法第21條規定
      ，於核課期間內，為本件地價稅之補徵。是縱認被上訴人
      原按特別稅率課徵系爭土地地價稅之處分，使上訴人具有
      信賴基礎及信賴表現，然其信賴亦不值得保護甚明。是上
      訴人再執信賴保護原則為爭執，於本件亦無所涉及之法律
      見解具有原則性情事。再本件因無裁罰情事，故原審判決
      關於土地稅法第54條第1項第1款規定之援引，固屬贅引；
      然此亦與所涉及之法律見解是否具有原則性無涉。
（三）綜上所述，本件上訴意旨所指摘者，經核並無所涉及之法
      律見解具有原則性情事，故上訴人提起本件上訴，依上開
      所述，不應許可，其上訴難謂合法，應予駁回。
五、依行政訴訟法第249條第1項前段、第104條、民事訴訟法第
    95條、第78條，裁定如主文。
中    華    民    國    95    年    12    月    21    日
                  第四庭審判長法  官  高  啟  燦
                              法  官  黃  璽  君
                              法  官  廖  宏  明
                              法  官  楊  惠  欽
                              法  官  林  樹  埔
以  上  正  本  證  明  與  原  本  無  異
中    華    民    國    95    年    12    月    21    日
                              書記官  張  雅  琴


司法院資訊處製作；財團法人民間司法改革基金會備份。
